最　高　行　政　法　院　裁　定　　　　　　　　　　九十一年度裁字第四三三號
　　抗　告　人　勞工保險局
　　代　表　人　廖碧英
　　　　　　　　　　　　　　　.
右抗告人因與相對人泰諭企業有限公司間給付保險費事件，對於中華民國九十年一月
四日臺北高等行政法院八十九年度訴字第二四五四號裁定提起抗告，本院裁定如左︰
　　主  文
抗告駁回。
抗告訴訟費用由抗告人負擔。
　　理  由
本件原裁定以：按原告之訴，有起訴不合程式或不備其他要件者，行政法院應以裁定
駁回之，行政訴訟法第一百零七條第一項第十款定有明文。本件抗告人起訴主張相對
人積欠民國八十九年五至七月份之保險費，經抗告人通知限期繳納，迄未給付，爰訴
請判命相對人應給付該保險費及滯納金等語。然查抗告人起訴之公法上請求權，其履
行期屆至或雖未屆至而有預為請求之必要者，通常即有一般給付訴訟之權利保護必要
，惟行政機關得以行政處分達成目的者，則無權利保護必要。次查，勞工保險為社會
保險，具公法之性質，被保險人或投保單位依勞工保險條例之規定，應繳納之保險費
或滯納金，為公法上之給付義務，其未依法繳納保險費者，依勞工保險條例第十七條
第一項前段之規定，得寬限十五日，寬限期間仍未繳納者，自期滿之翌日起至完納前
一日止，每逾一日加徵應納費額百分之零點二滯納金。而抗告人於投保單位或被保險
人未依法繳納時，均就其應繳納之保險費及滯納金，作成限期繳納通知書，該通知書
係屬所應繳各費之核定，性質上為行政處分，已具執行力，無庸再提起一般給付之訴
，因將抗告人之訴駁回，經核尚無不合。抗告意旨略以：依行政程序法第九十二條之
規定，「行政處分」是行政機關之決定或其他公權力措施之行政行為。此一行政行為
是以書面或口頭方式表現許可、同意、拒絕之意思表示。再依司法院釋字第四二三號
解釋，行政機關行使公權力，就特定具體之公法事件為對外發生法律上效果之單方行
政行為，皆屬行政處分。而勞工保險之被保險人或投保單位原應依勞工保險條例之規
定繳納保險費及滯納金，且其應繳納保險費及滯納金之金額、期限、計算及繳納方法
、不依法繳納之效果，勞工保險條例第十三條至第十七條以及勞工保險條例施行細則
第三十二條至第四十九條均有明文規定，原無待抗告人再予核定，且抗告人之限期繳
納通知書，亦不過依上開條例及施行細則之規定，檢具繳款單，列印應繳金額，再催
告投保單位或被保險人繳納而已，一切法律上之效果，悉依勞工保險條例及其施行細
則之規定，抗告人此項限期繳納通知書既非表達許可、同意、拒絕之意思表示，對外
亦不生勞工保險條例及其施行細則所規定以外法律上效果，從而原裁定認定抗告人之
限期繳納通知書，性質上為行政處分，已具執行力。顯有未當。又查人民違反行政法
上義務時，行政機關固得以本身之公權力，實現行政處分之內容，無須藉助於民事法
院執行程序，但基於保障人民權利之意旨，依司法院釋字第三十五號解釋，對人民財
產為強制執行，非有強制執行法第四條所列之執行名義，不得為之。茲查抗告人之限
期繳納通知書，既非行政處分，勞工保險條例或其他法律，均無定有送由法院強制執
行，或得移送法院辦理，自不得認為係強制執行法第四條第六款所規定之執行名義，
不能逕據以為強制執行。何況依行政訴訟法第三百零五條第一項規定，債務人應為一
定給付而不為者，債權人須取得確定判決或依行政訴訟法成立訴訟上和解，取得和解
筆錄始得聲請高等行政法院強制執行，從而抗告人通知相對人限期繳納積欠之勞工保
險費及滯納金未果後，提起本件一般給付訴訟，自難謂欠缺權利保護要件，原裁定遽
將抗告人之訴駁回，自非適法云云。惟查，依勞工保險條例第十六條第一項各款規定
，勞工保險費之繳納定有履行期間；第十七條第一項前段規定，得寬限十五日；關於
滯納金部分，雖未再訂有履行期間，惟抗告人均已以書面限期繳納，該限期繳納之書
面通知書，自已符合行政執行法第十一條第一項第一款、第三款之規定。本件抗告人
應可依上開行政執行法之規定，移送該管行政執行處逕為執行，無須向行政法院起訴
請求判命相對人給付，重新取得執行名義之必要，此為本院最近之見解。從而，抗告
論旨，執以上各點，指摘原裁定不當，不能認為有理由，應予駁回。
據上論結，本件抗告為無理由，爰依行政訴訟法二百七十二條、第一百零四條、民事
訴訟法第四百九十二條第一項、第九十五條、第七十八條，裁定如主文。
中　　華　　民　　國　　九十一　　　年　　　五　　　　月　　 二十二 　　日
                    最 高 行 政 法 院  第 四 庭
                                審 判 長 法  官　　　廖　政　雄
                                         法  官　　　趙　永　康
                                         法  官　　　林　清　祥
                                         法  官　　　鍾　耀　光
                                         法  官      姜  仁  脩
右  正  本  證  明  與  原  本  無  異
　　　　　　　　　　　　　　　　　　　　 法院書記官　蘇  金  全
中　　華　　民　　國　　九十一　　　年　　　五　　　　月　　二十二　　　日
